【裁判字號】    98,易,119
【裁判日期】    980824
【裁判案由】    贓物
【裁判全文】
臺灣花蓮地方法院刑事判決               98年度易字第119號
公  訴  人  臺灣花蓮地方法院檢察署檢察官
被      告  甲○○
                    （現另案在臺灣花蓮監獄執行中）
            乙○○
                    （現另案在臺灣臺東戒治所戒治中）
上列被告等因贓物等案件，經檢察官提起公訴（98年度偵字第75
8號），本院判決如下：
    主  文
甲○○牙保贓物，累犯，處有期徒刑伍月，如易科罰金，以新臺
幣壹仟元折算壹日。
乙○○收受贓物，累犯，處有期徒刑伍月，如易科罰金，以新臺
幣壹仟元折算壹日。
    事  實
一、甲○○前因違反槍砲彈藥刀械管制條例及贓物等案件，經本
    院以92年度訴字第11號及臺灣高等法院花蓮分院以93年度上
    易字第58號判決分別判處有期徒刑8月及6月，且經定應執行
    刑為有期徒刑1年1月確定，並於民國96年 1月12日縮短刑期
    假釋出監並付保護管束，於96年 3月30日保護管束期滿執行
    完畢；乙○○曾因放火燒燬建物及住宅罪，經本院以95年度
    訴字第66號判決判處有期徒刑2年確定，嗣經減刑，於96年7
    月16日執行完畢。詎其 2人均猶不知悔改，明知廠牌：BENQ
    、型號：DH5000之筆記型電腦 1台係來路不明之贓物（該電
    腦係丙○○於97年8月15日上午9時10分許遭人在花蓮縣花蓮
    市○○路25號之 7前所竊取之物），乙○○竟基於收受贓物
    之犯意，於97年8月15日至同年8月底前某日，在不詳處所，
    自真實姓名年籍均不詳之人收受上開筆記型電腦後，於97年
    8 月底某日委由甲○○尋找買主出售，甲○○則基於牙保贓
    物之犯意，於97年 8月底某日無償介紹不知情之陳豐以新臺
    幣（下同）6千元購買上開筆記型電腦。嗣為警於同年9月10
    日因另案搜索陳豐住處時查扣上開筆記型電腦，而循線查悉
    上情。
二、案經花蓮縣警察局花蓮分局報請臺灣花蓮地方法院檢察署檢
    察官偵查起訴。
    理  由
壹、證據能力部分：
  (一)證人程芝蕾、陳豐、證人即共同被告甲○○於檢察官偵查時
    之證述，業經具結在卷，且被告乙○○、甲○○就渠等於檢
    檢察官偵查時證述之證據能力均不爭執；又證人程芝蕾、陳
    豐、甲○○業經具結而為陳述，並無顯不可信之情況存在，
    則渠等於檢察官偵查時之證述當具有證據能力。
  (二)按被告以外之人於審判外之陳述，雖不符前 4條（即刑事訴
    訟法第159條之1至之 4）之規定，而經當事人於審判程序同
    意作為證據，法院審酌該言詞陳述或書面陳述作成時之情況
    ，認為適當者，亦得為證據。當事人、代理人或辯護人於法
    院調查證據時，知有第159條第1項不得為證據之情形，而未
    於言詞辯論終結前聲明異議者，視為有前項之同意，刑事訴
    訟法第159條之5定有明文。經查，檢察官及被告甲○○、乙○○於本院言詞辯論終結前，就本判決所引用下列各項屬於
    審判外陳述之證據，知有第159條第1項不得為證據之情形，
    均未聲明異議，且本院審酌該證據作成情況均無不適當之情
    形，是依上開規定，認得作為本案證據。
貳、實體部分：
一、訊據被告乙○○矢口否認有何收受贓物之犯行，被告甲○○
    固坦承確實有接受乙○○委託出售筆記型電腦 1台予陳豐，
    且該台電腦就是員警在陳豐住處所扣到的電腦等情，惟矢口
    否認有何牙保贓物之犯行。被告乙○○並辯稱：我雖有於 6
    、7 月間委託被告甲○○出售一台筆記型電腦，但不是在陳
    豐住處扣到的之筆記型電腦，陳豐是故意誣賴我，我當時已
    在戒治所不可能委由被告甲○○出售，被告甲○○也沒有載
    我去陳豐處賣電腦云云；被告甲○○則辯稱：我不知道該台
    電腦是贓物，因為被告乙○○跟我說該台電腦是他家的，且
    他帶我去他阿嬤家拿出來賣的云云。經查：
  (一)員警於97年 9月10日經陳豐同意搜索陳豐位於花蓮縣花蓮市
    ○○街229巷7號3樓住處時，查扣之筆記型電腦1台（廠牌：
    BENQ、型號DH5000），係丙○○所有，於97年8月15日上午9
    時10分許，在花蓮縣花蓮市○○路25號之 7前遭人竊取，且
    該電腦是於97年8月底某日，由甲○○介紹陳豐向乙○○以6
    千元購買等情，業據被害人丙○○於警詢時指述綦詳、共同
    被告甲○○於警詢、偵查及本院審理時陳述，且經證人陳豐
    於警詢、檢察官偵查時證述明確，並有該電腦之照片、贓物
    認領保管單、基本資料查詢、搜索扣押筆錄、扣押物品目錄
    表各 1份在卷可稽。足認上開筆記型電腦是贓物，且係由乙○○委由甲○○出售，而交付予陳豐等情至明。
  (二)被告乙○○否認有委託甲○○出售上開電腦，並以前揭情詞
    置辯。惟共同被告甲○○陳稱：被告乙○○委託我出售之電
    腦即為員警在陳豐住處所扣得之筆記型電腦，因乙○○說要
    賣 1萬元，原先我是要介紹陳益塗購買，但陳益塗沒有買，
    後來我就介紹陳豐購買，我打電話給陳豐說要賣 1台電腦，
    我開車載被告乙○○及我女友程芝蕾至陳豐家，乙○○坐後
    座，程芝蕾坐在副駕駛座，該電腦是被告乙○○拿給我，我
    拿給陳豐，陳豐將價金交給我，我再轉交給被告乙○○等語
    綦詳；且證人陳豐於警詢、偵查時證稱：97年 8月底某日，
    被告甲○○打電話給我，後來就拿扣案之電腦來賣我，當時
    車上坐有被告甲○○、被告乙○○、被告甲○○之女友程芝
    蕾，程芝蕾坐在副駕駛座，我和被告甲○○是緊靠車窗交談
    ，被告乙○○也在車上，被告甲○○跟我說的話，被告乙○○都有聽到，且在交易當時被告甲○○有告訴我電腦是乙○○要賣的等語明確；復證人程芝蕾於偵查時亦證稱：我記得
    97年 8月間被告甲○○帶我去賣一台手提電腦（即筆記型電
    腦）給陳豐，當時車上另外有一位綽號「阿連」的男子，電
    腦是「阿連」的，因為是「阿連」帶上車的，我確定當天確
    實有交付電腦給陳豐等語綦詳；而「阿連」就是被告乙○○
    ，業據證人即共同被告甲○○於警詢時證述在卷；再者，證
    人陳豐於偵查時證稱：我沒有因被告乙○○於他案指認我販
    賣毒品而在本案作偽證被告乙○○販賣贓物，如果我要報復
    被告乙○○的話，在警局我就可以直接說是被告乙○○賣我
    的，而不會說是被告甲○○帶被告乙○○來賣我等語綦詳；
    足認扣案之電腦係丙○○遭竊之電腦，且由被告乙○○委由
    甲○○出售並交付予陳豐之電腦無訛，被告乙○○所辯顯不
    足採信。而上揭電腦係丙○○於97年8月15日上午9時10分許
    始遭竊，被告乙○○實不可能於97年6、7月間即已取得該電
    腦，而委託甲○○出售。況被告乙○○前因執行有期徒刑於
    97年7月16日出監，另於97年9月10日始入臺東戒治所執行強
    制戒治，則於97年 8月間被告乙○○確實非在監所，有臺灣
    高等法院在監在押全國紀錄表 1份在卷可稽，故非如被告乙○○所辯稱其已入戒治所甚明。況被告乙○○自承委託被告
    甲○○賣電腦當天，被告甲○○跟其說有人要買，其就上車
    且坐後座，買主拿錢給其等語，足認證人陳豐、程芝雷證述
    、被告甲○○陳述被告乙○○委由甲○○出售上揭電腦等情
    較為可採信。而被告乙○○於案發後，明知扣案之電腦係其
    委由被告甲○○出售，且由被告甲○○開車載其前往陳豐住
    處出售並交付予陳豐乙情，竟辯稱該電腦不是其委由被告甲○○出售之電腦，與一般不知贓物而收受且出售後經查獲，
    理應說明電腦來源以自清之常情不符，而被告乙○○竟急於
    撇清其與該電腦之關係，且未能進一步說明並交代該電腦之
    來源，顯見被告乙○○於收受該電腦時，就該電腦為贓物已
    有認識至明。
  (三)被告甲○○於本院準備程序時辯稱：我不知道該電腦是贓物
    ，乙○○跟我說這台電腦是從他舅媽家拿出來的，我怕是贓
    物就要求乙○○帶我到他家一起拿電腦云云。然被告甲○○
    於警詢時陳稱：是綽號「阿連」的男子將該筆記型電腦拿到
    我家叫我載他至陳豐住處變賣等語；於檢察官偵查時辯稱：
    乙○○跟我說該電腦是他兒子在用云云；嗣於本院審理時辯
    稱：被告乙○○說電腦是他奶奶家的，我有問他電腦來源，
    他說是從他奶奶家搬出來的云云；則被告甲○○前後辯稱被
    告乙○○告知其電腦來源及電腦是否為被告乙○○帶來找其
    委託其出售等情之前後陳述，明顯矛盾不一；況共同被告乙○○於本院審理時陳稱：我沒有跟被告甲○○表示說電腦是
    我家人在用，我只有跟被告甲○○說我人正在難過缺錢，有
    一台電腦可否幫我賣等語綦詳；且證人陳豐於檢察官偵查時
    證稱：被告甲○○跟我說電腦是被告乙○○自己在用等語明
    確；亦與被告甲○○上揭辯稱均不符，故被告甲○○前後所
    辯不足採信。況若被告乙○○有告知被告甲○○該電腦是其
    家人使用，被告甲○○理當前後陳述應為一致，然其陳述竟
    與證人陳豐證述及共同被告乙○○陳述不吻合。又若被告乙○○有告知被告甲○○該電腦是他兒子或家人使用的，被告
    甲○○為何會向陳豐謊稱電腦為被告乙○○自己在用云云，
    益足認被告甲○○應明知該電腦之來路不明，否則何須說謊
    ，其意欲避免讓他人發現其欲代為出售之物品為贓物之意圖
    甚明。
  (四)綜上所述，被告 2人所辯，均不足採信。本案事證明確，被
    告2人犯行均堪以認定。
二、核被告乙○○所為，係犯刑法第349條第1項之收受贓物罪、
    被告甲○○所為係犯同條第 2項之牙保贓物罪。被告甲○○
    於牙保贓物過程中所為之收受贓物行為，係牙保贓物之階段
    行為，應為牙保贓物之行為所吸收。被告甲○○、乙○○分
    別受有如事實欄所載之論罪科刑之前科，其 2人分別於有期
    徒刑執行完畢後 5年內故意各再犯本案有期徒刑以上之罪，
    均為累犯，均依刑法第47條第 1項加重其刑。爰審酌被告乙○○收受贓物，被告甲○○牙保贓物，不僅使盜贓難以起獲
    ，無形中更助長竊盜之歪風，於社會治安有相當程度之影響
    ，其行為實不宜寬貸，並參與被告 2人之智識程度、素行、
    犯罪動機、目的，被害人丙○○業已取回失竊之物品，並有
    贓物認領保管單 1紙在卷可佐，足認被害人之損害已有減少
    ，且考量被告甲○○係無償為牙保，犯後僅坦承部分犯行之
    態度，又被告乙○○犯後飾詞卸責，否認犯行之態度等一切
    情狀，各處如主文所示之刑，並均諭知易科罰金之折算標準
    。
據上論斷，應依刑事訴訟法第299條第1項前段、刑法第349條第1
項、第2項、第41條第1項前段、第47條第1項、刑法施行法第1條
之1，判決如主文。
本案經檢察官孫源志到庭執行職務。
中    華    民    國    98    年    8     月    24    日
                  刑事第二庭  審判長  法  官  陳世博
                                      法  官  林恒祺
                                      法  官  陳月雯
以上正本證明與原本無異。
如不服本判決應於收受送達後10日內向本院提出上訴書狀，並應
敘述具體理由。其未敘述上訴理由者，應於上訴期間屆滿後20日
內向本院補提理由書 (均須按他造當事人之人數附繕本)「 切勿
逕送上級法院」。告訴人或被害人如對於本判決不服者，應具備
理由請求檢察官上訴，其上訴期間之計算係以檢察官收受判決正
本之日期為準。
中    華    民    國    98    年    8     月    24    日
                                      書記官
附錄本判決論罪之法律條文：
中華民國刑法第349條
收受贓物者，處3 年以下有期徒刑、拘役或5 百元以下罰金。
搬運、寄藏、故買贓物或為牙保者，處5 年以下有期徒刑、拘役
或科或併科1 千元以下罰金。
因贓物變得之財物，以贓物論。


司法院資訊處製作；財團法人民間司法改革基金會備份。
